臺灣高等法院臺南分院民事判決　　96年度再字第25號
再 審 原告　甲○○
再 審 被告　乙○○
法定代理人　丙○○
上列當事人間撤銷大會決議事件，再審原告對於本院中華民國95
年12月26日95年度上字第148號第二審確定判決（含台灣嘉義地
方法院95年度訴字第23號），提起再審之訴，本院判決如下：
    主    文
再審之訴駁回。
再審訴訟費用由再審原告負擔。
    事實及理由
一、再審意旨略以：再審被告之信徒翁英惠覓得部分信徒連署，
    以自己名義向嘉義縣政府申請核准其召開臨時大會並決議，
    有違被上訴人章程規定，嘉義縣政府之核准，尤屬違法，應
    予撤銷。嗣再審原告函請內政部就相關疑點釋明，經內政部
    以民國（下同）96年11月5日台內民字第0960173036號函回
    覆在案；並參酌內政部94年9月28日台內民字第0940007671
    號函，發現原確定判決漏未斟酌上述如經斟酌可受較有利益
    之證據，爰提起本件再審之訴，以謀救濟云云。並聲明：(一)
    原確定判決（台灣嘉義地方法院95年度訴字第23號、台灣高
    等法院台南分院95年度上字第148號判決及最高法院96年度
    上字第815號民事裁定）均廢棄。(二)嘉義縣乙○○94年12月2
    4日召集之94年臨時信徒大會決議（選舉）應予撤銷。
    (三)再審及原確定裁判訴訟費用由再審被告負擔。
二、按「民事訴訟法第四百九十六條第一項第十三款所謂當事人
    發見未經斟酌之證物或得使用該證物，係指在前訴訟程序不
    知有該證物，現始知之，或雖知有此證物而不能使用，現始
    得使用者而言。若前訴訟程序聲明之證據為法院所不採，即
    與上開發見未經斟酌之證物有間。無從依民事訴訟法第四百
    九十六條第一項第十三款規定提起再審之訴。」，有最高法
    院80年度台上字第1645號判決可資參照。
三、按再審原告主張依內政部96年11月5日台內民字第096017303
    6號函覆再審原告略稱「關於召開信徒大會應優先適用章程
    規定或信徒連署疑義乙案，經查嘉義地方法院95年6月27日
    訴字第23號判決略以『於尊重寺廟自治原則下．．應優先適
    用寺廟本身之章程規定，於章程未規定情況下，則應類推適
    用民法及人民團體法規解釋之』」、「寺廟信徒大會『請求
    召開』者，係指請求該寺廟負責人召開之；另據寺廟登記規
    則第7條規定，經辦寺廟登記之機關，在縣市為縣市政府」
    （本院卷第79頁），原確定判決並未斟酌，如經斟酌可受較
    利益之認定云云。惟查內政部上開函示，係再審原告於原確
    定判決確定（最高法院判決駁回再審原告之第三審上訴，並
    於96年5月3日送達）之後，始向內政部請示，此項覆文顯非
    成立於前案確定之前。且上開函示係引用台灣嘉義地方法院
    之判決為內容（本院卷第24頁反面），足見該院已就上開內
    容為斟酌，應無前審漏未審酌之情事，此與發見未經斟酌之
    證物有間。依首揭最高法院判決意旨，再審原告主張內政部
    上開函文係前審未經斟酌之證物，如經斟酌可受較有利益再
    審原告之證據，顯無再審理由，爰不經言詞辯論以判決駁回
    。
結論：依民事訴訟法第五百零二條第二項、第七十八條判決如主
文。
中　　華　　民　　國　　96　　年  　12　　月　  28　　日
                  民事第三庭　　審判長法　官  陳光秀
　　　　　　　　　　　      　　　　　法　官  莊俊華
　　　　　　　　　　　      　　　　　法　官  曾平杉
上為正本係照原本作成。
如對本判決上訴，須於判決送達後20日內向本院提出上訴狀，未
表明上訴理由者，應於上訴後20日內，向本院提出理由書（須附
繕本）。依法須繳納裁判費並應委任律師為訴訟代理人，始得上
訴。
中　　華　　民　　國　　97　　年  　 1　　月　   2　　日
                                      書記官  葉秀珍
【附記】
民事訴訟法第466條之1：
(1)對於第二審判決上訴，上訴人應委任律師為訴訟代理人。但上
  訴人或其法定代理人具有律師資格者，不在此限。
(2)上訴人之配偶、三親等內之血親、二親等內之姻親，或上訴人
  為法人、中央或地方機關時，其所屬專任人員具有律師資格並
  經法院認為適當者，亦得為第三審訴訟代理人。
民事訴訟法第466條之2：
  上訴人無資力委任訴訟代理人者，得依訴訟救助之規定，聲請第
  三審法院為之選任律師為其訴訟代理人。
